臺北高等行政法院判決　　　　　　　　　　　　　　　九十二年度訴字第七三四號
　　　　　　　　　　　　　　　.
　　原　　　告　漢聯企業股份有限公司
　　代　表　人　甲○○董事長.
　　被　　　告　桃園縣政府
　　代　表　人　乙○○縣長）.
　　訴訟代理人　丙○○
　　　　　　　　丁○○
右當事人間因就業服務法事件，原告不服行政院勞工委員會中華民國九十一年十二月
五日勞訴字第○○五二三○三號訴願決定，提起行政訴訟。本院判決如左：
　　主  文
原告之訴駁回。
訴訟費用由原告負擔。
　　事  實
一、事實概要：
    原告因未經許可僱用訴外人漢昌實業股份有限公司（代表人：甲○○，下稱漢昌
    公司)所聘僱之三名泰國籍外國人SRISUMAT SUPHAKORN（護照號碼：N446089）、
    SONGPHONNAWAKUN SUANG（護照號碼：U440580）及PHORKUN PHONGSAKORN(護照號
    碼：N417229)於桃園縣觀音鄉○○路○段九一三號從事紡紗、針織及雜役等之工
    作，案經桃園警察局大園分局於民國（下同）九十一年八月二十日查獲，以九十
    一年八月二十三日園警分外字第○九一○○○一七七八號函移由被告審查屬實，
    被告乃依就業服務法第五十七條第一款及第六十三條第一項規定，以九十一年九
    月十一日府勞外字第○九一○一八五五六六號處分書（下稱原處分）處原告罰鍰
    新臺幣（下同）六十萬元。原告不服，提起訴願，經遭決定駁回，遂提起行政訴
    訟。
二、兩造聲明：
  (一)原告聲明：
    1.訴願決定、原處分均撤銷。
    2.訴訟費用由被告負擔。
　(二)被告聲明：如主文所示。
三、兩造之爭點：
　(一)原告主張之理由：
    1.原告不知短期調派人力支援關係企業工作屬違反就業服務法之規定，因原告與
      漢昌公司之代表人相同為甲○○，又均設於觀音工業區，也屬相同之紡織工業
      ，因此在九十一年七月底桃園警察局大園分局草漯派出所管區員警到廠例行訪
      查時，主動告知調派三名外勞之事，並影印該三名外勞居留證等資料給管區警
      員存查，當時管區警員亦未當面告知此種人力調派違反就業服務法規定，誰知
      事隔半月有餘，桃園警察局大園分局警員就來廠查報。
    2.被告對原告及漢昌公司分別開單處罰，漢昌公司經罰款三萬元，業已繳清，原
      告卻遭罰款六十萬元，一案兩罰，處罰過重。根據被告所屬勞工局承辦人員告
      知，其計算標準係每一名外勞二十萬元，故三名外勞合計六十萬元，原告希望
      在不違法理範圍內能以一個事件來處理，而不是以人頭來計算，期能降低罰款
      金額。
　(二)被告主張之理由：
    1.本案原告因僱用漢昌公司所申請聘僱之泰國籍勞工SRISUMAT SUPHAKORN、
      SONGPHONNAWAKUN SUANG及PHORKUN PHONGSAKORN等三人至桃園縣觀音鄉○○路
      ○段九一三號從事紡紗、針織、雜役等工作，案經桃園縣政府警察局大園分局
      於九十一年八月二十日查獲，以九十一年八月二十三日以園警分外字第○九一
      ○○○一七七八號函移被告依權責處理，經被告審查屬實，核其行為違反就業
      服務法第五十七條第一款之規定，爰依同法第六十三條規定處六十萬元罰鍰，
      於法並無不合。
    2.按就業服務法第五十七條第一款明文禁止非法聘僱未經許可、許可失效或他人
      所申請聘僱之外國人從事工作，旨在保障國民工作權、維持社會秩序而避免妨
      礙本國人之就業機會、勞動條件、國民經濟發展及社會安定。被告依權責可按
      違法者之情節輕重於最高罰鍰額度內裁量之，被告依法論處，並無違法或不當
      。另依據司法院釋字第二七五號解釋：「人民違反法律上之義務而應受行政罰
      之行為，法律無特別規定時，雖不以出於故意為必要，仍須以過失為其責任條
      件。但應受行政罰之行為，僅須違反禁止規定或作為義務，而不以發生損害或
      危險為其要件，推定為有過失，於行為人不能舉證證明自己無過失時，即應受
      處罰。」原告違反就業服務法第五十七條第一款之規定，其違法事實洵堪認定
      。
　　理  由
一、按「雇主聘僱外國人不得有列情事：一、聘僱未經許可、許可失效或他人所申請
    聘僱之外國人。．．．」「違反第四十四條或第五十七條第一款．．．處新台幣
    十五萬元以上七十五萬元以下罰鍰。．．．」就業服務法第五十七條第一款及第
    六十三條第一項分別定有明文。
二、泰國籍外國人SRISUMAT SUPHAKORN（護照號碼：N446089）、SONGPHONNAWAKUN
    SUANG（護照號碼：U440580）及PHORKUN PHONGSAKORN係訴外人漢昌公司向勞委
    會申請許可聘僱之外籍勞工，原核准工作地點為桃園縣觀音鄉○○○路二七號，
    惟被告所屬警察局大園分局於九十一年八月二十日查獲渠等三人於在原告位於桃
    園縣觀音鄉○○路○段九一三號之工廠，從事紡紗、針織及雜役等之工作之事實
    ，有前開三名泰籍勞工之外僑居留證、原告之營利事業登記證、工廠登記證、打
    卡單、桃園縣警察局大園分局九十一年八月二十三日園警分外字第○九一○○○
    一七七八號函函附偵訊筆錄附卷可稽，並為兩造所不爭，堪信屬實。
三、原告雖主張：原告及漢昌公司為關係企業，負責人相同，同屬紡織工業，工作地
    點均設在觀音工業區內，原告不知短期調派人力支援關係企業工作違反就業服務
    法云云。惟查，按就業服務法第五十七條第一款明文禁止非法聘僱未經許可、許
    可失效或他人所申請聘僱之外國人從事工作，旨在保障國民工作權、維持社會秩
    序而避免妨礙本國人之就業機會、勞動條件、國民經濟發展及社會安定，故針對
    聘僱外國人從事工作，立法採申請許可制，此揆諸同法第四十二條之規定亦明。
    又按「人民違反法律上之義務而應受行政罰之行為，法律無特別規定時，雖不以
    出於故意為必要，仍須以過失為其責任條件。但應受行政罰之行為，僅須違反禁
    止規定或作為義務，而不以發生損害或危險為其要件者，推定為有過失，於行為
    人不能舉證證明自己無過失時，即應受處罰。」，司法院釋字第二七五號著有解
    釋。本件原告及漢昌公司，縱其負責人相同，但仍屬不同之法人格，為二個不同
    之法人，是原告如需聘僱外國人從事工作，即應依法申請許可，自不得主張不知
    法律而免責。
四、原告另主張：被告對原告及漢聯公司分別開單處罰，漢昌公司經罰款三萬元，業
    已繳清，惟原告遭罰款六十萬元，一案兩罰，處罰過重云云。惟查，原告與漢昌
    公司係不同之法人，已如前述，所觸犯之法條亦不同，並無一案二罰之可言。再
    者，按「行政機關依裁量權所為之行政處分，以其作為逾越權限或濫用權力者為
    限，行政法院得予撤銷。」行政訴訟法第二百零一條定有明文，本件被告據以處
    罰原告之就業服務法第六十三條第一項規定之罰鍰在「十五萬元以上七十五萬元
    以下」，被告衡酌原告為法人，未經許可僱用之外國勞工人數為三人等情節，處
    以罰鍰六十萬元，於法定範圍內，無裁量逾越之情事。又被告依同法第六條第一
    項後段之規定為地方主管機關，其於裁處罰鍰時，自得考量為管理外籍勞工，並
    為避免妨礙本國人之就業機會、勞動條件、國民經濟發展及社會安定等行政目的
    ，而為決定，本件被告既經審酌而以違反就業服務法之案件性質、情節輕重及其
    後果、違反次數、非法工作之外國人人數為裁量基準，作成九十一年六月二十一
    日之罰鍰標準表，本件原處分又係依裁處時之罰鍰標準表而為，則被告作成裁量
    尚無與法律授權之目的相違或係出於不相關之動機之裁量濫用，亦尚無因故意或
    過失而消極不行使裁量權之裁量怠惰情事，依上開條文之意旨，行政法院不得任
    意加以撤銷。末按行政法院審查行政裁量決定有無依行政機關自行訂頒之裁量基
    準，乃係基於平等原則之要求，易言之，行政法院係在審查該行政機關有無不依
    裁量當時之裁量基準而為差別待遇，是自應以裁量決定時即原處分作成時之時點
    為判斷基準時點，併此敘明。
五、綜合上述，被告審認原告未經許可，聘僱他人所申請聘僱之外國人，違反就業服
    務法第五十七條第一款規定，依同法第六十三條第一項規定裁處原告罰鍰六十萬
    元之處分，洵屬有據，訴願決定予以維持，亦無不合，原告仍執前詞，訴請撤銷
    原處分與訴願決定，為無理由，應予駁回。
據上論結，本件原告之訴為無理由，爰依行政訴訟法第九十八條第三項前段，判決如
主文。
中　　　華　　　民　　　國　　九十三　　年　　　二　　　月　　 十二 　　日
                 臺 北 高 等 行 政 法 院   第 六 庭
                                    審 判 長 法  官　林樹埔
                                             法  官　蕭惠芳
                                             法  官　胡方新
右為正本係照原本作成。
如不服本判決，應於送達後二十日內，向本院提出上訴狀並表明上訴理由，如於本判
決宣示後送達前提起上訴者，應於判決送達後二十日內補提上訴理由書（須按他造人
數附繕本）。
中　　　華　　　民　　　國　　九十三　　年　　　二　　　月　　 十三　 　日
                                             書記官  陳幸潔
